【裁判字號】    99,訴,2570
【裁判日期】    990819
【裁判案由】    損害賠償等
【裁判全文】
臺灣臺北地方法院民事判決              99年度訴字第2570號
原      告  己○○
被      告  中國信託商業銀行股份有限公司
法定代理人  辜松
訴訟代理人  丙○○
            乙○○
            甲○○
            丁○○
上列當事人間損害賠償等事件，本院於民國99年8月5日言詞辯論
終結，判決如下：
    主  文
原告之訴及假執行之聲請均駁回。
訴訟費用由原告負擔。
    事實及理由
壹、程序方面：
一、本件被告之法定代理人原為戊○○○○，嗣於訴訟繫屬後變
    更為辜濂松，變更後之法定代理人辜濂松遂於民國99年7月8
    日以書狀聲明承受訴訟，有聲明承受訴訟狀在卷可憑（詳本
    院卷第55頁），經核與民事訴訟法第170條、第175條、第17
    6條規定相符，應予准許，合先敘明。
二、又按，訴狀送達後，原告不得將原訴變更或追加他訴，但被
    告同意者及擴張或減縮應受判決事項之聲明者，不在此限，
    民事訴訟法第255條第1項第1款、第3款分別定有明文。查原
    告於起訴時原聲明：(一)被告應給付原告新台幣（下同）481
    萬8000元。(二)被告應在中央日報、聯合報、中國時報、自由
    時報頭版半版刊登道歉啟事一天。(三)陳明願供擔保請准宣告
    假執行。嗣於99年5月27日言詞辯論期日以言詞撤回訴之聲
    明第二項，經核為被告所同意且屬減縮應受判決事項之聲明
    。依首揭規定，原告所為即屬適法，應予准許
貳、實體方面：
一、原告起訴主張：
    伊於66年間在新店地區設廠專營外銷，經被告公司招攬在其
    分行開立帳戶並申請信用卡作為互惠，惟因該分行並非外匯
    授權銀行，以致無法押匯，伊乃拒絕開戶，因此，申請信用
    卡一事亦隨之無疾而終，詎料，被告公司未經查證遂以伊在
    83年8月6日持被告公司所發之信用卡刷卡消費4818元為由，
    向台灣臺北地方法院（下稱臺北地院）聲請核發支付命令，
    嗣後臺北地院即以98年度司促字第25752號支付命令函通知
    伊積欠被告公司上開金額，伊旋即向臺北地院提出異議，同
    時以存證信函洽請被告公司提出證據及澄清，然始終均無法
    得到被告公司回應，伊即在同年11月間以被告公司涉嫌詐欺
    為名向台灣臺北地方法院檢察署提出告訴，被告公司始於同
    年月23日撤回起訴，伊無故因被告公司陳稱有刷卡未付而遭
    受起訴，對伊而言實已明顯損害伊個人信譽及損及身心健康
    ，為此爰依侵權行為法律規定請求精神慰撫金。並聲明：被
    告應給付原告481萬8000元；併陳明願供擔保請准宣告假執
    行。
二、被告則抗辯：
    原告前曾向被告申請使用信用卡，嗣後並持信用卡消費，然
    原告逾期仍未清償該筆消費，故依信用卡契約視同全部到期
    ，被告遂向法院聲請支付命令請求原告給付，以維護被告債
    權，案經原告收受支付命令後，向被告反映未曾刷卡，且經
    原告聲明異議，被告基於相關帳務恐有爭議考量下，撤回該
    訴訟請求，因此，本件被告聲請系爭支付命令程序皆依雙方
    約定之信用卡契約及法定程序進行，並無不法及故意或過失
    之處，況被告於聲請支付命令前，被告之催理人員多次聯絡
    原告均無法與其取得聯繫，原告亦未出面處理帳務並告知此
    情，故縱於原告收受支付命令後，反映未曾刷卡並否認該債
    務之存在，被告於經通知後亦撤回該訴訟之請求，如歸責被
    告有故意或過失行為，尚難合理，再者，被告亦屬被害人，
    實受有債權損失，相關款項被告已自行吸收並未再對原告請
    求。蓋損害賠償應以是否故意或過失為其先決條件，被告既
    無故意或過失情事，應無負損害賠償責任。另原告請求之損
    害賠償，並未詳述其請求金額之依據何來，亦未羅列相關請
    求之計算，僅泛指依支付命令金額乘以一千倍，無限擴大被
    告損害賠償責任，且原告亦未舉證身心受有損害之實際證明
    ，以實其所提出被告應付之責任，難有合理之處等語。故聲
    明：原告之訴駁回；如受不利之判決，願提供擔保請准宣告
    免為假執行。
三、本件兩造協議不爭執事項：
    系爭信用卡清償債務事件曾於98年9月間於本院以98年度司
    促字第25752號提出支付命令，請求原告給付4818元及自83
    年8月6日起至清償日止按年息百分之二十計算之利息，嗣經
    被告於同年11月間撤回。
四、得心證之理由：
    原告主張因被告公司未經查證致伊遭本院以98年度司促字第
    25752號支付命令函通知伊積欠被告公司刷卡消費，嗣後因
    而遭到起訴，雖之後被告公司撤回訴訟，然伊業已因此情而
    損害伊個人信譽及損及身心健康，是爰依為此爰依侵權行為
    法律規定請求精神慰撫金云云，被告雖不否認曾向本院聲請
    核發支付命令，惟以前詞爭執，是本件爭點厥為：被告公司
    前揭行為是否對於原告之名譽構成侵害，如是，則原告所得
    請求之金額為若干？茲審究如下：
    按因故意或過失，不法侵害他人之權利者，負損害賠償責任
    。故意以背於善良風俗之方法，加損害於他人者亦同，民法
    第184條第1項定有明文。又不法侵害他人之身體、健康、名
    譽、自由、信用、隱私、貞操，或不法侵害其他人格法益而
    情節重大者，被害人雖非財產上之損害，亦得請求賠償相當
    之金額，民法第195條第1項前段亦有明文。而侵權行為所發
    生之損害賠償請求權，以加害人有故意或過失不法侵害他人
    權利，致被害人受有損害，且加害行為與損害須有因果關係
    為其成立要件，若其行為並無故意或過失，或損害之發生與
    有責任原因之事實二者間並無相當因果關係，即難謂有損害
    賠償請求權存在（最高法院48年台上字第481號、49年台上
    字第2323號、54年台上字第1523號判例意旨參照）。本件原
    告上開主張之事實，固據提出本院98年度司促字第25752號
    支付命令、存證信函、異議書、刑事告訴補充理由狀、本院
    98年度店小字第1190號函等件影本附卷為佐。經查，原告曾
    於73年間向被告公司申請使用信用卡，嗣後經被告公司同意
    而核發卡號為0000000000000000之信用卡，此有原告所不否
    認文書真正之信用卡申請書可參（詳本院卷第58頁），足徵
    兩造確曾成立信用卡使用契約，是原告如持該信用卡消費，
    自應依契約約定給付所消費之金額之事實，自堪認定。今被
    告公司以原告使用系爭信用卡消費4818元尚未清償為由，向
    本院聲請合法支付命令，足認被告公司為確保其債權，依系
    爭信用卡契約之約定，向本院聲請支付命令一節，應屬權利
    之正當行使，難認有何不法故意或過失侵害原告行為之情。
    雖原告復主張前揭申辦信用卡程序尚未完成，伊並未收到信
    用卡云云，惟原告確實親自申請系爭信用卡，並於系爭信用
    卡申請書簽名；且被告公司依據該契約約定行使其權利亦屬
    正當，縱原告從未受到系爭信用卡並持該卡消費，此情僅屬
    雙方債權債務關係是否存在，被告公司於該債權經法院認定
    存在與否前仍得依約行使其權利，與被告有故意或過失侵害
    原告權利與否無涉，是原告前揭主張，難認有據。況被告公
    司於原告依法對於支付命令聲明異議後，即撤回該件起訴，
    自難謂有何故意或過失侵害原告名譽之情事可言。末按，侵
    權行為係以故意或過失不法侵害他人之權利為成立要件，故
    主張對造應負侵權行為責任者，應就對造因故意或過失，不
    法侵害其權利之事實負舉證責任，最高法院著有58年台上字
    第1421號判例意旨可資參照。本件原告迄今尚未能提出其他
    任何事證舉證證明被告公司有何侵害原告名譽之情事，依前
    揭說明，其主張被告有侵害其權利之行為云云，即無足採。
五、綜上，原告依侵權行為之法律關係，請求被告給付精神慰撫
    金481萬8000元，依法無據，為無理由，應予駁回。又原告
    之訴既經駁回，其假執行之聲請亦失所附麗，應併予駁回。
六、本件事證已臻明確，兩造其餘之攻擊防禦方法及舉證，經本
    院審酌後，認均不足以影響本判決之結果，毋庸一一論列，
    併此敘明。
七、據上論結，本件原告之訴為無理由，依民事訴訟法第78條，
    判決如主文。
中    華    民    國    99    年    8     月    19    日
                  民事第五庭  法  官  洪純莉
以上正本係照原本作成。
如對本判決上訴，須於判決送達後20日內向本院提出上訴狀。如
委任律師提起上訴者，應一併繳納上訴審裁判費。
中    華    民    國    99    年    8     月    19    日
                              書記官  邱美嫆

司法院資訊處製作；財團法人民間司法改革基金會備份。
